【裁判字號】    99,上訴,1762
【裁判日期】    990713
【裁判案由】    毒品危害防制條例
【裁判全文】
臺灣高等法院刑事判決                99年度上訴字第1762號
上  訴  人
即  被  告  甲○○
選任辯護人  趙元昊律師
上列上訴人因違反毒品危害防制條例案件，不服臺灣士林地方法
院98年度重訴字第18號，中華民國99年4月8日第一審判決（起訴
案號：臺灣士林地方法院檢察署98年度偵字第12756 號），提起
上訴，本院判決如下：
    主  文
原判決撤銷。
甲○○販賣第二級毒品，累犯，處有期徒刑伍年，扣案如附表一
編號四、六、七至十七所示之物均沒收銷燬，扣案如附表一編號
三、五及附表二所示之物均沒收；又轉讓第二級毒品，累犯，處
有期徒刑壹年；應執行有期徒刑伍年陸月，扣案如附表一編號四
、六、七至十七所示之物均沒收銷燬，扣案如附表一編號三、五
及附表二所示之物均沒收。
    事  實
一、甲○○前因妨害自由案件，經臺灣士林地方法院判處有期徒
    刑六月，並經本院、最高法院均駁回上訴確定，嗣經減刑為
    有期徒刑三月，甫於民國97年10月31日易科罰金執行完畢；
    詎猶不知悔改，明知甲基安非他命、MDMA及愷他命分別係政
    府依據毒品危害防制條例所公告列管之第二級及第三級毒品
    ，不得販賣、轉讓，竟仍基於販賣第二級、第三級毒品之犯
    意，於民國98年8 月某日，在不詳地點，向綽號「德兄」不
    詳姓名年籍之人，以新臺幣（下同）600 萬元之價格，購入
    第三級毒品愷他命300 公克，及含有第二級毒品甲基安非他
    命及MDMA 成分之藥丸1批，並將前開毒品藏置在委由不知情
    之友人張凱宇出面承租，位於臺北巿內湖區○○路○段232號
    之租屋處。嗣於98年9 月14日凌晨某時許，利用與友人陳慧
    學、張凱宇及另不知情之友人李佳祺等人，在李佳祺位於臺
    北巿內湖區○○路○段37號3樓住處斜對面之永和豆漿店飲食
    之際，轉讓含有第二級毒品甲基安非他命及MDMA成分之藥丸
    101顆及第三級毒品愷他命98.1 公克予陳慧學而持有之。嗣
    於同日6時30分許，由張凱宇駕駛車號1775-UX號自用小客車
    ，搭載甲○○、陳慧學及李佳祺前往上址租屋處時，為警查
    獲，當場在陳慧學身上起獲附表一編號1所示之含有第二 級
    毒品甲基安非他命及MDMA、微量第三級毒品愷他命成分之藥
    丸101顆及附表一編號2 所示之第三級毒品愷他命1包；再於
    上址租屋處內查獲附表二所示之封口機、電子磅秤各1 台、
    夾鏈袋1批、保麗龍箱6 組、附表一編號3所示之第三級毒品
    硝甲西泮（一粒眠）31 顆、附表一編號4所示之含有第二級
    毒品甲基安非他命及MDMA成分之粉末1包、附表一編號5所示
    之第三級毒品愷他命之粉末3包、附表一編號6所示之第二級
    毒品大麻3包，附表一編號7至17含有第二級毒品甲基安非他
    命及MDM A成分（或含微量第三級毒品愷他命成分）之藥丸1
    批。
二、案經臺北巿政府警察局內湖分局報請臺灣士林地方法院檢察
    署檢察官偵查起訴。
    理  由
甲、程序方面：
一、按刑事訴訟法第159條第1項雖規定，被告以外之人於審判外
    之言詞或書面陳述，除法律有規定外，不得作為證據。惟同
    法第159條之5第1、2項已規定，經當事人於審判程序同意作
    為證據，法院審酌該言詞陳述或書面陳述作成時之情況，認
    為適當者，亦得為證據。又當事人、代理人或辯護人於法院
    調查證據時，知有第159條第1項不得為證據之情形，而未於
    言詞辯論終結前聲明異議者，視為有前項之同意（指同條第
    1項之同意作為證據），此乃第159條第1 項所容許，得作為
    證據之例外規定之一。查本案據以認定被告犯罪事實之供述
    證據及非供述證據，被告甲○○及其辯護人、檢察官於言詞
    辯論終結前，均未就上開證據主張有刑事訴訟法第159條第1
    項不得為證據之情形，本院復審酌各該證據作成時並無違法
    及證明力明顯過低之瑕疵等情況，認為適當，是被告未爭執
    之供述證據及非供述證據，均有證據能力。
乙、實體方面：
一、上述犯罪事實，業據被告於偵查中及本院審理時供認不諱，
    並經同案被告張凱宇、李佳祺於警詢時及偵查中證述本案查
    獲過程及扣押物品之情節吻合，且有房屋租賃契約書、自願
    受搜索同意書、搜索扣押筆錄、扣押物品收據、勘察採證照
    片在卷可稽，而轉讓第二級及第三級毒品部分，亦經證人陳
    慧學於偵查中及原審審理時證述情節相符（見偵卷第100 至
    103頁、原審卷第114 背面至第115頁），又扣案之第二級毒
    品及第三級毒品，經送內政部警政署刑事警察局鑑定結果，
    如附表一編號7至17所示之第二級毒品MDMA1批（含11種型態
    藥錠，總毛重74396.84公克，驗餘淨重74387.58公克），均
    含有第二級毒品MDMA成分（其中有含第二級毒品甲基安非他
    命或微量第三 級毒品愷他命者，詳如附表一編號7至17），
    如附表一編號4所示之第二級毒品粉末1包，含有第二級毒品
    MDMA及甲基安非他命成分（含微量第三級毒品愷他命成分）
    ，如附表一編號5所示之第三級毒品愷他命3包經鑑定結果，
    檢出第三級毒品愷他命成分（純度約90％），如附表一編號
    1所示之含有第二級毒品甲基安非他命及MDMA成分之藥丸101
    顆（總淨重27.58公克，驗餘26.78公克）檢出甲基安非他命
    （純度6％，驗前純質淨重1.65公克）、MDMA（純度41 ％，
    驗前純質淨重11.30公克）成分，如附表一編號2所示之第三
    級愷他命粉末1包（驗前毛重100.27公克，包裝袋重2.5 6公
    克，取0.14公克鑑定用罄，餘97.57 公克，純度約98％，驗
    前純質淨重約95.75 公克）檢出第三級毒品愷他命成分，此
    有內政部警政署刑事警察局98年10月23日刑鑑字第09801300
    20號毒品鑑定書（見偵卷第169至173頁）。又扣案如附表一
    編號6所示之大麻3包（淨重28.48 公克，包裝袋重1.50公克
    ），經送法務部調查局濫用藥物實驗室鑑定結果，均含第二
    級毒品大麻成分，有法務部調查局濫用藥物實驗室鑑定書附
    卷可稽（見偵卷第167頁）；扣案如附表一編號3之硝甲西泮
    （俗稱「一粒眠」）31顆，經送行政院衛生署管制藥品管理
    局鑑定結果，均含第三級毒品硝甲西泮成分，此有行政院衛
    生署管制藥品管理局鑑定書1份在卷足憑（見偵卷第153頁）
    ，足徵被告自白與事實相符。本案事證明確，被告犯行堪以
    認定。
二、查被告於行為後，(一)毒品危害防制條例第4 條業已修正，並
    於98年5 月20日公布，同年月22日施行，是被告犯後法律已
    有變更，修正前毒品危害防制條例第4條第2項之規定為：「
    製造、運輸、販賣第二級毒品者，處無期徒刑或七年以上有
    期徒刑，得併科新臺幣七百萬元以下罰金」、第3 項之規定
    為：「製造、運輸、販賣第三級毒品者，處五年以上有期徒
    刑，得併科新臺幣五百萬元以下罰金」，而修正後毒品危害
    防制條例第4條第1項則規定為：「製造、運輸、販賣第二級
    毒品者，處無期徒刑或七年以上有期徒刑，得併科新臺幣一
    千萬元以下罰金」、第3 項之規定為：「製造、運輸、販賣
    第三級毒品者，處五年以上有期徒刑，得併科新臺幣七百萬
    元以下罰金」，經比較結果，以修正前之規定較有利於被告
    。(二)毒品危害防制條例第17條增列第2 項規定：「犯第四條
    至第八條之罪於偵查及審判中均自白者，減輕其刑」，經比
    較後，以修正後之規定較有利於被告。(三)經綜合比較結果，
    以修正後毒品危害防制條例之規定對被告最有利，應依刑法
    第2條第1項但書之規定適用修正後毒品危害防制條例之規定
    。
三、按販賣毒品罪，並不以販入之後復行賣出為構成要件。只須
    以營利為目的，將毒品販入或賣出，有一於此，仍屬犯罪既
    遂（最高法院98年度臺上字第5541號判決意旨參照）。被告
    基於營利意思之目的，向「德兄」購入含有第二級毒品甲基
    安非他命及MDMA成分之搖頭丸及第三級毒品愷他命，核其所
    為，係犯毒品危害防制條例第4條第2項之販賣第二級毒品罪
    第4條第3項之販賣第三級毒品罪。又安非他命雖係第二級毒
    品，但其亦屬於藥事法所稱之禁藥，藥事法第83條亦定有處
    罰明文。故行為人明知為禁藥即安非他命而轉讓予他人者，
    其轉讓行為同時該當次於毒品危害防制條例第8 條之轉讓毒
    品罪及藥事法第83條之轉讓禁藥罪，應屬法條競合，依重法
    優於輕法、後法優於前法等法理，擇一處斷。而93年4 月21
    日修正後之藥事法第83條轉讓禁藥之處罰（七年以下有期徒
    刑，得併科新臺幣五百萬元以下罰金），較毒品危害防制條
    例第8條第2轉讓第二級毒品之處罰（六月以上五年以下有期
    徒刑，得併科新臺幣七十萬元以下罰金）為重，是轉讓安非
    他命之第二級毒品，除轉讓達一定數量依行政院93年1月7日
    院臺法字第0930080551號令訂定之「轉讓第二級毒品達淨重
    十公克以上」，依毒品危害防制條例第8條第6項規定加重其
    刑至二分之一，而應依該加重規定處罰外，均應依藥事法第
    83條之規定處罰（最高法院98年臺上字第6962判決意旨參照
    ）。查被告轉讓第二級毒品安非他命之數量已逾十公克，應
    依毒品危害防制條例之規定處罰，核被告無償轉讓第二級毒
    品及第三級毒品予他人之行為，係犯第8條第2項之轉讓第二
    級毒品罪、第8條第3項之轉讓第三級毒品罪。被告持有第二
    級毒品、第三級毒品之低度行為，應為其販賣或轉讓第二級
    毒品、第三級毒品之高度行為所吸收，均不另論罪。被告基
    於營利意思，以一個販入行為同時購入含有第二級毒品甲基
    安非他命、MDMA成分之搖頭丸及第三級毒品愷他命，觸犯上
    開販賣第二級毒品、販賣第三級毒品二罪名，為想像競合犯
    ，應從一重之販賣第二級毒品罪處斷。被告以一個轉讓行為
    同時觸犯轉讓第二級毒品、轉讓第三級毒品二罪名，為想像
    競合犯，應從一重之轉讓第二級毒品罪處斷。被告販賣第二
    級毒品及轉讓第二級毒品之犯行，犯意各別，行為互殊，罪
    名不同，應予分論併罰。另被告有如事實欄所述之犯罪科刑
    執行情形，有本院被告前案紀錄表在卷可稽，其受有期徒刑
    執行完畢後五年內故意再犯前開有期徒刑以上之罪，應依刑
    法第47條第1 項之規定論以累犯，各加重其刑。惟被告所犯
    販賣第二級毒品罪，法定本刑為無期徒刑，依法不得加重，
    故僅就有期徒刑及得併科罰金部分，加重其刑。另被告轉讓
    之第二級毒品，重量已逾十公克，應依毒品危害防制條例第
    8條第6項之規定遞加重其刑。又被告犯販賣第二級毒品罪及
    轉讓第二級毒品罪，於偵查及審判中均自白，應依毒品危害
    防制條例第17條第2 項之規定減輕其刑。被告所科之刑有加
    重及減輕情形，應依刑法第71條第1項之規定先加後減。
四、原審認被告犯罪事證明確，據以論罪科刑，固非無見。惟查
    毒品危害防制條例第17條第2 項規定：「犯第四條至第八條
    之罪於偵查及審判中均自白者，減輕其刑」，查被告於偵查
    中及本院審理時均自白犯罪（見偵卷第91至97頁、第116 至
    118頁、本院卷第72 頁反面），已符合新修正毒品危害防制
    條例第17條第2 項「於偵查及審判中均自白」之規定，應依
    法減輕其刑，原審就此未及斟酌，容有未合。爰審酌被告素
    行非佳，販入毒品之數量甚距，並兼衡被告高中畢業之智識
    程度、生活狀況，與犯後供認犯行之態度等一切情況，分別
    量處如主文所示之刑，並定其應執行刑。
五、扣案如附表一編號4、6、7至17之藥錠1批、粉末1包及大麻3
    包，核屬第二級毒品，不問屬於犯人與否，應依同條例第18
    條第1項前段規定宣告沒收銷燬；扣案之電子磅秤1台、封口
    機1台及保麗龍箱6組，均係被告所有供犯罪所用之物，應依
    毒品危害防制條例第19條第1 項規定，應予宣告沒收；扣案
    之分裝夾鍊袋1 批，則屬被告所有，尚未用以包裝毒品，為
    預備供犯罪所用之物，應依刑法第38條第1項第2款之規定宣
    告沒收；又扣案如附表一編號5之愷他命3 包及編號3之硝甲
    西泮31顆，係查獲之第三級毒品，為違禁物，應依刑法第38
    條第1項第1款之規定宣告沒收；扣案被告所有之房屋租賃契
    約書1份、鑰匙1 副、剪刀2把、美工刀1支、檯燈2具、冷凍
    劑包裝紙1 袋、門號0000000000、0000000000、0000000000
    號行動電話3具（均含SIM卡）及現金3萬9千元，均尚無證據
    證明係供被告犯罪所用或所得之物，另扣案如附表一編號 1
    、2之第二級毒品101 顆、第三級毒品愷他命1包，業經被告
    轉讓予同案被告陳慧學持有，則不予宣告沒收。
六、公訴意旨另以：被告於98年9 月初，在臺北市○○○路麥帥
    公路橋下某司機俱樂部之小吃店，以5 萬元之代價，販賣第
    二級毒品MDMA藥丸500 顆予綽號「阿倫」不詳年籍姓名友人
    ，因認被告涉犯毒品危害防制條例第4條第2項之販賣第二級
    毒品罪嫌等語。惟按被告之自白不得作為有罪判決之唯一證
    據，仍應調查其他必要之證據，以察其是否與事實相符，刑
    事訴訟法第156條第2項定有明文，公訴人所指被告此部分犯
    行，除被告前於警詢、偵查及原審羈押訊問中之自白外，並
    無其他任何證據可資佐證，是被告此部分之犯罪事實尚屬不
    能證明，惟此部分如成立犯罪，與被告前揭成立之販賣第二
    級毒品罪有實質一罪關係（公訴人於原審99年3 月18日審理
    時當庭表示此部分與被告前開販入第二級毒品之行為係一販
    賣行為），爰不另為無罪之諭知。
據上論斷，應依刑事訴訟法第369條第1項前段、第364條、第299
條第1項前段，毒品危害防制條例第4條第2項、第3項、第8條第2
項、第3項、第6項、第17條第2項、第18條第1項前段、第19條第
1項，刑法第2條第1項但書、第11條前段、第47條第1項、第51條
第5款、第55條、第38條第1項第1款、第2款，判決如主文。
本案經檢察官羅建勛到庭執行職務。
中    華    民    國    99    年    7     月    13    日
                  刑事第二十庭審判長法  官  楊貴雄
                                    法  官  許必奇
                                    法  官  周明鴻
以上正本證明與原本無異。
如不服本判決，應於收受送達後10日內向本院提出上訴書狀，其
未敘述上訴之理由者並得於提起上訴後10日內向本院補提理由書
（均須按他造當事人之人數附繕本）「切勿逕送上級法院」。
                                    書記官  郭彥琪
中    華    民    國    99    年    7     月    13    日
附錄：本案論罪科刑法條全文
毒品危害防制條例第4條
製造、運輸、販賣第一級毒品者，處死刑或無期徒刑；處無期徒
刑者，得併科新臺幣2千萬元以下罰金。
製造、運輸、販賣第二級毒品者，處無期徒刑或7年以上有期徒
刑，得併科新臺幣1千萬元以下罰金。
製造、運輸、販賣第三級毒品者，處5年以上有期徒刑，得併科
新臺幣7百萬元以下罰金。
製造、運輸、販賣第四級毒品者，處3年以上10年以下有期徒刑
，得併科新臺幣3百萬元以下罰金。
製造、運輸、販賣專供製造或施用毒品之器具者，處1年以上7年
以下有期徒刑，得併科新臺幣1百萬元以下罰金。
前五項之未遂犯罰之。
毒品危害防制條例第8條
轉讓第一級毒品者，處1年以上7年以下有期徒刑，得併科新臺幣
1百萬元以下罰金。
轉讓第二級毒品者，處6月以上5年以下有期徒刑，得併科新臺幣
70萬元以下罰金。
轉讓第三級毒品者，處3年以下有期徒刑，得併科新臺幣30萬元
以下罰金。
轉讓第四級毒品者，處1年以下有期徒刑，得併科新臺幣10萬元
以下罰金。
前四項之未遂犯罰之。
轉讓毒品達一定數量者，加重其刑至二分之一，其標準由行政院
定之。
附表一
┌──┬───────────┬───────────┐
│編號│    物品名稱          │  重  量              │
├──┼───────────┼───────────┤
│ 1  │  含有第二級毒品甲基  │ 總淨重27.58公克，    │
│    │  安非他命及MDMA成分  │ 驗餘26.78公克        │
│    │  （並含微量第三級毒  │                      │
│    │  品愷他命成分）之淺  │                      │
│    │  綠色圓形藥錠        │                      │
├──┼───────────┼───────────┤
│ 2  │  第三級毒品愷他命粉  │ 毛重100.27公克，     │
│    │  末1包               │ 驗餘97.57公克        │
├──┼───────────┼───────────┤
│ 3  │  第三級毒品硝甲西泮  │ 總重8.261公克，      │
│    │  31顆                │ 驗餘總重8.060公克    │
├──┼───────────┼───────────┤
│ 4  │  含有第二級毒品甲基  │ 驗前毛重25.29公克    │
│    │  安非他命及MDMA成分  │ ，驗餘24.34公克      │
│    │  （並含微量第三級毒  │                      │
│    │  品愷他命成分）之褐  │                      │
│    │  色粉末及綠色破碎藥  │                      │
│    │  錠                  │                      │
├──┼───────────┼───────────┤
│ 5  │  第三級毒品愷他命粉  │ 總毛重294.05公克     │
│    │  末3包               │ ，驗前總純質淨重約   │
│    │                      │ 261.18公克           │
├──┼───────────┼───────────┤
│ 6  │  第二級毒品大麻3包   │ 淨重28.48公克（包    │
│    │                      │ 裝袋重1.50公克）     │
├──┼───────────┼───────────┤
│ 7  │  含有第二級毒品甲基  │ 總淨重14.95公克      │
│    │  安非他命及MDMA成分  │ ，驗餘14.24公克      │
│    │  之藍灰色圓形藥錠    │                      │
├──┼───────────┼───────────┤
│ 8  │  含有第二級毒品甲基  │ 總淨重3.01公克，     │
│    │  安非他命及MDMA成分  │ 驗餘2.23公克         │
│    │  （並含微量第三級毒  │                      │
│    │  品愷他命成分）之灰  │                      │
│    │  綠色圓形藥錠        │                      │
├──┼───────────┼───────────┤
│ 9  │  含有第二級毒品甲基  │ 總淨重2849.72公克    │
│    │  安非他命及MDMA成分  │ ，驗餘2848.84公克    │
│    │  之橘色圓形藥錠      │                      │
├──┼───────────┼───────────┤
│ 10 │  含有第二級毒品甲基  │ 總淨重812.72公克     │
│    │  安非他命及MDMA成分  │ ，驗餘811.90公克     │
│    │  （並含第三級毒品愷  │                      │
│    │  他命成分）之土黃色  │                      │
│    │  圓形藥錠            │                      │
├──┼───────────┼───────────┤
│ 11 │  含有第二級毒品MDMA  │ 總淨重1430.72公克    │
│    │  成分（並含微量第三  │ ，驗餘1429.75公克    │
│    │  級毒品愷他命成分）  │                      │
│    │  之藍色圓形藥錠      │                      │
├──┼───────────┼───────────┤
│ 12 │  含有第二級毒品甲基  │ 總淨重1312.72公克    │
│    │  安非他命及MDMA成分  │ ，驗餘1311.89公克    │
│    │  之藍綠色圓形藥錠    │                      │
├──┼───────────┼───────────┤
│ 13 │  含有第二級毒品甲基  │ 總淨重1428.72公克    │
│    │  安非他命及MDMA成分  │ ，驗餘1427.85公克    │
│    │  之綠色圓形藥錠      │                      │
├──┼───────────┼───────────┤
│ 14 │  含有第二級毒品MDMA  │ 總淨重1466.72公克    │
│    │  成分之青綠色圓形藥  │ ，驗餘1465.85公克    │
│    │  錠                  │                      │
├──┼───────────┼───────────┤
│ 15 │  含有第二級毒品MDMA  │ 總淨重13144.48公克   │
│    │  成分之墨綠色圓形藥  │ ，驗餘13143.59公克   │
│    │  錠                  │                      │
├──┼───────────┼───────────┤
│ 16 │  含有第二級毒品MDMA  │ 總淨重28175.12公克   │
│    │  成分之深綠色圓形藥  │ ，驗餘28174.25公克   │
│    │  錠                  │                      │
├──┼───────────┼───────────┤
│ 17 │  含有第二級毒品甲基  │ 總淨重23757.96公克   │
│    │  安非他命及MDMA成分  │ ，驗餘23757.19公克   │
│    │  之粉紅色圓形藥錠    │                      │
└──┴───────────┴───────────┤
附表二
┌───┬───────┬───────┐
│編號  │   物品名稱   │     數量     │
├───┼───────┼───────┤
│ 1    │   封口機     │     1 台     │
├───┼───────┼───────┤
│ 2    │   電子磅秤   │     1 台     │
├───┼───────┼───────┤
│ 3    │   夾鏈袋     │     1 批     │
├───┼───────┼───────┤
│ 4    │   保麗龍箱   │     6 組     │
└───┴───────┴───────┘

司法院資訊處製作；財團法人民間司法改革基金會備份。
